臺灣桃園地方法院交通事件裁定　　　　　96年度交聲字第19號
原處分機關　交通部公路總局新竹區監理所中壢監理站
受處分人即
異　議　人　甲○○
上列受處分人因違反道路交通管理處罰條例案件，對於交通部公
路總局新竹區監理所桃園監理站民國九十五年十二月十八日所為
之二處分（原二處分：壢監裁字第裁53-AEB314830號、第裁53-A
EB314831號），聲明異議，本院裁定如下：
    主  文
原二處分均撤銷。
甲○○均不罰。
    理  由
一、聲明異議意旨如聲明異議狀所載（如附件）。
二、本件原二處分之原處分機關裁罰意旨略以：異議人所有之上
    開機車於上揭時地，因「紅燈越線臨停」、「違反處罰條例
    行為拒絕停車接受稽查而逃逸」等違規行為，為臺北市政府
    警察局中正第一分局交通分隊，以北市警大字第AEB314830
    號及第AEB314831 號舉發違反道路交通管理事件通知單（下
    稱舉發通知單）逕行舉發，並將移送聯移送本站處理。異議
    人於九十五年十一月十三日提出陳述意見，經臺北市政府警
    察局中正第一分局九十五年十一月三十日北市警中正一分交
    字第09533140000 號函略以：「BB9-101 號重機車駕駛未依
    規定於停止線前暫停待燈，逕行駛越停車停止線臨停妨礙橫
    向車流，本分局值勤員警見狀鳴笛制止並以指揮棒指揮該車
    靠邊停車，惟該車駕駛見警攔車稽查卻不予理會逕駕駛車輛
    加速駛離，值勤員警依道路交通管理處罰條例第七條之二第
    一項規定，不服指揮稽查而逃逸，登記車號，並依道路交通
    管理處罰條例第六十條第一項拒絕停車接受稽查而逃逸、第
    六十條紅燈越線臨停製單舉發」等語，本站爰依道路交通管
    理處罰條例第六十條第一項及統一裁罰基準填製壢監裁字第
    裁53-AEB314831號裁決書，違規事實「拒絕停車接受稽查而
    逃逸」，對異議人裁處罰鍰新臺幣（下同）三千元；另依道
    路交通管理處罰條例第六十條第二項第三款及統一裁罰基準
    填製第裁53-AEB314830號裁決書，違規事實「不遵守道路交
    通標線（停止線）之指示」，對異議人裁處罰鍰九百元等語
    。
三、按汽車駕駛人，駕駛汽車有違反本條例之行為，經交通勤務
    警察或依法令執行交通稽查任務人員制止時，不聽制止或拒
    絕停車接受稽查而逃逸者，處新臺幣三千元以上六千元以下
    罰鍰。汽車駕駛人，駕駛汽車不遵守道路交通標誌、標線、
    號誌之指示，處新臺幣九百元以上一千八百元以下罰鍰，道
    路交通管理處罰條例第六十條第一項、第六十條第二項第三
    款分別定有明文。考以道路交通管理處罰條例之立法目的乃
    為加強道路交通管理，維護交通秩序，確保交通安全，其本
    質在維持行政上之秩序，達成國家維持交通秩序之行政目的
    ，因而，對於違反本條例所規定行政上義務之行為人科以制
    裁，其性質上屬於行政秩序罰，準此，其處罰對象必限於違
    反行政上義務之人，倘非違反行政上義務之行為人，則無受
    行政秩序罰之理由。再者，觀之道路交通管理處罰條例第六
    十條第一項、第六十條第二項第三款之規定，其構成要件中
    均明定，須為「汽車駕駛人」為處罰對象，即「汽車駕駛人
    」有上開交通違規行為時，方得處以罰鍰之制裁。從而，倘
    非「汽車駕駛人」，自非該等條文所處罰之對象。雖依道路
    交通管理處罰條例第七條之二第一項第四款及第四項規定：
    「汽車駕駛人有不服指揮稽查而逃逸之行為，當場不能或不
    宜攔截製單舉發者，得逕行舉發。第一項逕行舉發，應記明
    車輛牌照號碼、車型等可資辨明之資料，以汽車所有人為被
    通知人製單舉發。」及同條例第八十五條第四項規定：「依
    本條例規定逕行舉發或同時併處罰其他人之案件，推定受逕
    行舉發人或該其他人有過失。」乃賦予舉發機關得對特定道
    路交通違規行為，因當場不能或不宜攔截製單舉發者，於記
    明車號或車型等可資辨明之特徵後，查明汽車所有人，得對
    汽車所有人逕行舉發。然此乃因特定道路交通違規行為，因
    舉發機關無法當場對實際違規之汽車駕駛人舉發所為之「推
    定過失」責任及訴訟法上之舉證責任轉換規定，僅藉此以減
    輕舉發機關及原處分機關原本需負責之舉證責任，惟如汽車
    所有人已可舉證證明其並無違規情事且受舉發之違規行為應
    歸責實際汽車駕駛人者，則處罰機關即不得對之裁罰，而另
    應對實際汽車駕駛人為裁罰，以俾遵守行政罰法第四條之處
    罰法定主義及同法第七條第一項之責任條件，且方能符合憲
    法對人民財產權及訴訟權之保障。
四、經查：
  (一)於上揭違規時地實際駕駛上開機車之駕駛人確為異議人之妹
    即證人徐毓璐一節，已據證人徐毓璐及本件舉發員警即證人
    侯仁宗於本院審理中所同認並證述在卷（參見本院九十六年
    一月二十九日訊問筆錄第二—三頁），則此部分事實堪可認
    定。至證人徐毓璐雖坦承於上揭違規時地有「紅燈越線臨停
    」之違規行為，惟矢口否認有「違反處罰條例行為拒絕停車
    接受稽查而逃逸」之違規行為，辯以：第一張罰單是不遵守
    標線指示（紅燈越線臨停），我沒有意見。但是第二張罰單
    說我加速逃逸，我有意見，因為我沒有加速逃逸，若我知道
    警察攔我，我就會停下來，加上那時候又是綠燈，我就騎機
    車繼續前行云云。惟據本件舉發員警即證人侯仁宗到庭結證
    稱：那個路口是在官邸附近，我那時候執行交通疏導的勤務
    ，徐毓璐騎車從重慶南路由北向南，跨越雙黃線，徐毓璐沒
    有停在斑馬線後面的停止線，而係停在斑馬線那邊的機車待
    轉區，依照交通規則，徐毓璐不可以超越停止線，我就走過
    去並且以指揮棒指著徐毓璐，叫徐毓璐靠邊，徐毓璐也有看
    到我，徐毓璐也有猶豫一下，剛好那時候變綠燈，我本來沒
    有想到徐毓璐會離開，可是徐毓璐就這樣離開了，我當時也
    覺得很錯愕，所以我就輸入徐毓璐騎乘機車的車號，並且逕
    行舉發。徐毓璐確實有看到我，我也有叫徐毓璐靠邊，我不
    知道為何徐毓璐會騎乘機車離去等語（參見本院九十六年一
    月二十九日訊問筆錄第三頁），並提出本件違規地點路口之
    照片四張以佐，而衡以證人侯仁宗係臺北市政府警察局中正
    第一分局交通分隊員警，於本件違規時地又係職司交通疏導
    勤務，且證人侯仁宗與異議人及證人徐毓璐間，素昧平生且
    無怨隙，殊無甘冒偽證罪責，故為編織不實舉發之原因及理
    由存在，是證人侯仁宗上開所述，應可採信。則於上揭違規
    時地實際駕駛上開機車之駕駛人即證人徐毓璐確有「違反處
    罰條例行為拒絕停車接受稽查而逃逸」之違規行為，亦可認
    定。
  (二)綜上所述，本件於上揭違規時地實際駕駛上開機車之駕駛人
    確為異議人之妹即證人徐毓璐，且證人徐毓璐確有「紅燈越
    線臨停」及「違反處罰條例行為拒絕停車接受稽查而逃逸」
    之違規行為，均如前述。準此，本件汽車所有人即異議人既
    已舉證證明其並無違規情事且受舉發之違規行為應歸責實際
    汽車駕駛人即證人徐毓璐，則處罰機關即不得對異議人加以
    裁罰，而另應對實際汽車駕駛人即證人徐毓璐為裁罰。從而
    ，堪認異議人之聲明異議為有理由，自應由本院將原處分機
    關所為之二裁罰處分撤銷，改諭知異議人均不罰，以資適法
    。至原處分機關仍應依據上開違規事實，對本件實際汽車駕
    駛人即證人徐毓璐確有「紅燈越線臨停」及「違反處罰條例
    行為拒絕停車接受稽查而逃逸」之違規行為，另為裁罰，併
    此指明。
據上論斷，應依道路交通管理處罰條例第八十七條第二項，道路
交通案件處理辦法第二十條前段，裁定如主文。
中　　華　　民　　國　　96　　年　　1 　　月　　31　　日
                        臺灣桃園地方法院交通法庭
                            法  官  林  家  賢
如不服本裁定，應於裁定送達後五日內，向本院提出抗告狀（應
附繕本），抗告於臺灣高等法院。
                            書記官  常  毓  生
中　　華　　民　　國　　96　　年　　1 　　月　　31　　日
